【裁判字號】    92,交抗,660
【裁判日期】    920630
【裁判案由】    違反道路交通管理處罰條例
【裁判全文】
臺灣高等法院交通事件裁定                      九十二年度交抗字第六六０號
    抗  告  人
    即受處分人  甲○○
                        （
右抗告人因違反道路交通管理處罰條例案件，不服臺灣士林地方法院，中華民國九十
二年五月二十八日所為裁定（九十二年度交聲字第三九號），提起抗告，本院裁定如
左：
    主  文
抗告駁回。
    理  由
一、按汽車駕駛人迴車時，迴車前，未依規定暫停，顯示左轉燈光，或不注意來往車
    輛、行人，仍擅自迴轉者，處二百元以上六百元以下罰鍰；汽車駕駛人，駕駛汽
    車違反道路交通安全規則，因而肇事致人受傷者，吊扣其駕駛執照三個月至六個
    月，道路交通管理處罰條例第四十九條第五款、第六十一條第三項分別定有明文
    ，又依同條例第六十三條第一項第一款規定，汽車駕駛人違反同條例第四十九條
    者，各記違規點數一點。
二、本件抗告人即受處分人甲○○於民國九十年九月十九日上午九時許，駕駛車號三
    Ｂ─二三七０號自用小客車，沿台北市北投區○○○路○段由東往西方向，在外
    側車道臨時停車起步往東迴轉時，因迴車前未注意來往車輛，擅自迴轉，致其左
    側車身與沿同向同道行駛之車號ＣＨＱ─八五七號重型機車車頭撞擊而肇事，因
    而林均泓受有腹部挫傷及雙膝擦傷之傷害，經警逕行舉發，依違反道路交通管理
    處罰條例第四十九條第五款、第六十一條第三項規定處新台幣（下同）六百元及
    吊扣駕駛執照三個月，並依同條例第六十三條第一項第一款記違規點數一點。
三、抗告意旨略以：抗告人於前揭時地駕駛上揭汽車行經該肇事路口時，已先於外側
    車道等待約四、五分鐘，見後方來車甚遠，始開啟左轉燈而緩慢地迴轉，抗告人
    並無違規，而尾隨其後之車號ＣＨＱ─八五七號重型機車竟加速超車且超越中線
    而攔腰撞及抗告人車輛，顯見是該車違規，惟原裁定並未審酌該機車騎士林均泓
    是否有酒後駕車及超速等違規，逕行認定抗告人違規，顯有違誤；又抗告人於九
    十二年三月十七日鑑定會議陳稱：「遠遠看到ＣＨＱ─八五七號機車駛來，該車
    自一部自小客車坐左側超車並跨越雙黃線」等語，並不正確，抗告人於警詢時稱
    ：「看見時已撞上。」等語，始為正確，為此提起抗告等語。
四、經查，抗告人於前揭時、地駕駛上揭汽車行經上址時，與林均泓駕駛之車號ＣＨ
    Ｑ─八五七號重型機車發生碰撞，且導致林均泓受有腹部挫傷、雙膝擦傷之傷害
    之事實，有台北市政府警察局北投分局交通分隊所製作之道路交通事故調查報告
    表、交通事故研判分析表、道路交通事故補充資料表等件影本附卷可稽，復為抗
    告人所不爭執，而本件所應究明者，乃抗告人於前揭時、地駕駛車輛迴轉時，是
    否「已注意來往車輛」。查就本件事故，抗告人於事故後警詢時稱：「（發現危
    害狀況時距離對方多遠？）看見時已撞上。」等語（見台北市政府警察局北投分
    局交通分隊九十年九月十九日交通談話紀錄），林均泓於警詢時則稱：「我駕駛
    汽車沿中央北路二段東向西行駛外側車道至肇事處，右側路邊臨停之車號三Ｂ─
    二三七０號自小客車突然由中央北路東往西迴轉，我反應向左閃避，但前車頭與
    對方碰撞」等語（見台北市政府警察局北投分局交通分隊九十年九月十九日交通
    談話紀錄表），又抗告人於九十二年三月十七日鑑定會議稱：「遠遠看到ＣＨＱ
    ─八五七號機車駛來，該車自一部自小客車坐左側超車並跨越雙黃線」等語（見
    台北市車輛事故鑑定委員會鑑定意見書），是抗告人於迴轉之際顯未注意來往車
    輛即貿然迴轉；再參照前揭道路交通事故報告表之現場圖所示，二車最後停止之
    位置在路口東向西第一車道延伸處，且二車撞擊後車輛損壞部位，抗告人駕駛之
    三Ｂ─二三七０號汽車係左側車身凹陷，林均泓駕駛之ＣＨＱ─八五七號機車則
    為前車頭破損，足徵抗告人駕駛汽車迴轉前未確實注意左後方來車，為本件交通
    事故之肇因，而原法院將本件事故送台北市車輛事故鑑定委員會鑑定結果，亦為
    相同之認定，此有該委員會九十二年三月二十六日北鑑審字第０九二三００五０
    一００號函檢送之鑑定意見書一份在卷足稽。至於抗告人以其於鑑定會議之陳述
    不真實為由，提起抗告，指摘原裁定不當，惟前開陳述係抗告人出於自由意識所
    為，自堪信為真實，抗告人事後翻異前詞，空言否認，無非卸責之詞，不足採取
    。是抗告人所辯均不足採，本件事證明確，洵堪認定。
五、綜上所述，本件抗告人確有上述違規情事，應依違反道路交通管理處罰條例第四
    十九條第五款、第六十一條第三項、第六十三條第一項第一款規定，加以處罰。
    原裁定依法裁處，經核尚無違誤。抗告人抗告仍執陳詞，空言否認違規，並辯稱
    其於鑑定會議之陳述不真實云云，顯非可採，如前所述，其抗告既無理由，應予
    駁回。
據上論結，應依道路交通管理處罰條例第八十九條、道路交通案件處理辦法第二十六
條、刑事訴訟法第四百十二條，裁定如主文。
中      華      民      國    九十二    年      六      月    三十      日
                              臺灣高等法院交通法庭
                                  審判長法  官  溫  耀  源
                                        法  官  吳      燦
                                        法  官  何  菁  莪
右正本證明與原本無異。
不得再抗告。
                                        書記官  陳  菊  珍
中      華      民      國    九十二    年      六      月     三十     日


司法院資訊處製作；財團法人民間司法改革基金會備份。
